最高法院刑事判決　　　　　　九十四年度台上字第六八一七號
　　上　訴　人　甲○○
　　　　　　　　　　　　10樓.
上列上訴人因違反貪污治罪條例案件，不服台灣高等法院台中分
院中華民國九十四年四月二十八日第二審更審判決（九十三年度
上更(二)字第二一九號，起訴案號：台灣台中地方法院檢察署八十
九年度偵字第一七三三二、二○五二一號），提起上訴，本院判
決如下：
    主  文
上訴駁回。
    理  由
按刑事訴訟法第三百七十七條規定，上訴於第三審法院，非以判
決違背法令為理由，不得為之。是提起第三審上訴，應以原判決
違背法令為理由，係屬法定要件。如果上訴理由狀並未依據卷內
訴訟資料具體指摘原判決不適用何種法則或如何適用不當，或所
指摘原判決違法情事，顯與法律規定得為第三審上訴理由之違法
情形，不相適合時，均應認其上訴為違背法律上之程式，予以駁
回。本件原判決撤銷第一審關於論處上訴人甲○○收受賄賂罪刑
部分之判決，改判論上訴人以依據法令從事公務之人員，對於監
督之事務，明知違背法令，直接圖自己不法利益，因而獲得利益
罪，處有期徒刑伍年肆月，褫奪公權參年，並諭知犯罪所得財物
新台幣（下同）參拾陸萬元，應予追繳沒收，如全部或一部無法
追繳時，應以其財產抵償之。係依憑證人林永發證稱：上訴人於
民國八十八年一月四日起至同年十月止，共向伊索賄三十六萬元
，其中八十八年十月間，伊交付現金五萬元，一張二萬元，二張
各二萬五千元的支票；以前均係交付現金，沒有憑據，這次因伊
手頭較緊才開票，吳定宗和伊合夥經營攤位，所以吳定宗也在場
，上訴人要求每月應付二萬元，一次付半年；證人吳定宗證以：
上訴人向林永發共拿三十六萬元，除租金外，二萬元是每月另外
付給上訴人，最後一次，在伊家中交付十二萬元，三張支票，五
萬元現金。上訴人是公有市場之長官，要按其指示做，伊和林永
發是合夥的，林永發付完錢後會告訴伊各等語，參酌系爭支票兌
領資料、證人林永發提出之上訴人第三次收受款項之錄音帶及譯
文、台中縣太平市公所九十二年十一月十日太市建字第○九二○
○三四六五四號函（略謂上訴人職務之掌管事項為：負責該市場
內外環境交通之管理維護、市場行政管理及辦理法定攤位招、出
租等業務）等證據資料，而為論斷，已敘述其所憑之證據及認定
之理由。而以上訴人否認有貪污之犯行，並辯稱：伊因缺錢向吳
定宗借款，吳定宗拿客票給伊，伊事後才知客票係林永發所簽發
，林永發因未繼續擔任市場組頭而遷怒於伊，才說是賄款，且攤
位出租係自治會長林振輝負責，何須向伊行賄；又倘非借款，伊
豈有將其中二張支票存入自己及母親羅景妹帳戶。另吳定宗亦自
承與林永發間資金往來頻繁，可見支票係由吳定宗向林永發借用
後再借予伊。伊負責市場法定攤位出租訂約之擬辦，林永發不可
能向伊行賄云云，為飾卸之詞，無足採取，在理由內依憑調查所
得證據，詳加指駁；並說明：（一）證人林永發、吳定宗與上訴
人並無私誼，豈有先後三次借與上訴人三十六萬元，均未書立任
何憑據，且於上訴人未清償分文下，又接續借貸，本件應係上訴
人連續向證人林永發索取不法利益。至證人陳正中、王傳忠及同
案被告林振輝、蔡文宗並未目睹上訴人向證人林永發借錢，渠等
所證：知悉上訴人向林永發借錢之事各等語，均不足採信；另證
人劉玲玲、蔡金水均不悉騎樓攤位收租情形，亦不足為有利於上
訴人之論據。（二）依據台灣省零售市場管理規則第二十七條第
一項規定（該管理規則經台灣省政府於八十七年十二月修正發布
，嗣經經濟部於八十八年六月三十日重新訂定，同日發布，原第
二十六條移置第二十七條，第一項內容不變，以下均援用新訂定
之條文）及前開台中縣太平市公所九十二年十一月十日太市建字
第○九二○○三四六五四號函，上訴人之職掌業務略為：前開市
場公共環境之維護及法定攤位招租。市○○○○○道路之一部分
，自不得設置攤位，以免影響市場交通，且自治會無權自行招、
出租攤位及收取租金，上訴人卻與該市場攤販自治會會長林振輝
、總務蔡文宗共同決定在市場外騎樓設攤，自違規定。又上訴人
負責該市場之行政管理，依自治會章程第五條第一款規定，該自
治會並接受市場管理員之督導，上訴人對自治會負有監督之責。
又據證人林永發及吳定宗於法院審理時均證稱：沒有簽訂書面租
約等語，則組頭林永發因無契約保障，為求繼續承租，於監督該
自治會及負責該市場行政管理職責之上訴人索求時，當難不予置
理，上訴人確因而獲得利益，有圖利犯行之理由。從形式上觀察
，原判決並無違背法令之情形存在。上訴意旨略以：（一）依據
台灣省零售市場管理規則，上訴人之職責，並不包括監督或管理
市場攤位之自治會，且該自治會自訂之章程與行政機關所訂定發
布之法律、命令或行政規則之性質有異，原判決逕依該自治會之
自訂章程，認上訴人對自治會有法令上之監督管理權限，有適用
法則不當之違背法令。況縱認上訴人對該自治會有監督管理權限
，惟該自治會章程係依據何種法令創設，應受市場管理員之監督
，原判決未於理由中說明，亦有判決不備理由之違法。（二）原
判決事實欄記載：林振輝、蔡文宗二人因市場內之法定攤位營運
不佳，明知市○○○○道路之一部分，不應擺設攤位，竟仍決定
在該市場之騎樓處違規設攤等語，惟於理由中卻載稱：上訴人明
知騎樓不得設攤，卻與林振輝、蔡文宗二人共同決定在市場外騎
樓違規設攤云云，就何人決定設攤，前後認定矛盾。（三）貪污
治罪條例第六條第一項第四款圖利罪所稱之「違背法令」，係指
違反法律、法律授權之法規命令、職權命令、自治條例、自治規
則、委辦規則等而言。原判決對於騎樓設攤係屬違規之根據，未
見說明係違背何種法令，有判決不備理由之違法。（四）上訴人
僅有借款之行為，原審於無其他積極證據足資佐證，僅憑唯一對
立證人林永發之證言，及吳定宗聽聞自林永發轉述之傳聞證據，
遽認上訴人連續收賄，即有判決理由不備之違法等語。惟查：（
一）證據之取捨，為事實審法院之職權，倘其採證認事並不違背
證據法則，即不得任意指為違法。原判決已就相關事證詳加調查
論列，復綜合證人林永發及吳永定等人之證言，參互斟酌判斷，
資為不利於上訴人之認定，併已說明其取捨判斷而得心證之理由
。且依卷內資料，又別無證據足資證明證人林永發所為之證述有
虛偽不實之客觀情形，而證人吳定宗於上訴人至其家中取款時，
當場交付，並曾親自聽聞上訴人要求每月交付二萬元之情事（見
原審上訴卷(一)第二九八頁），證人吳定宗之證述，自非事後聽聞
自林永發之傳聞證據，原審因而採信該二證人之證述，並無採證
違反證據法則之情形。上訴意旨所為指摘，無非就原審採證認事
之職權行使，任憑己見，泛言指摘，再為事實上之爭執，並非依
據卷內訴訟資料而為之具體指摘，自非合法之第三審上訴理由。
（二）原判決亦已說明上訴人係台中縣太平市第一公有零售市場
之管理員，依據台灣省零售市場管理規則第二十七條第一項之規
定，其既負責市場公共秩序之維持及市場環境、衛生之維護等，
對於為道路之一部分之市場騎樓，不應設置攤位，自應知悉之理
由。再台灣省零售市場管理規則既為台灣省政府所發布，上訴人
違反該相關規定，自屬違背法令，原判決因而認定上訴人有圖利
之犯行，並無判決未載理由及適用法則不當之違法情形。上訴論
旨，妄指為違法，顯非依據卷內訴訟資料而為指摘之適法第三審
上訴理由。（三）其餘上訴意旨，則置原判決之明白論斷於不顧
，或仍持原判決已說明理由而捨棄不採之陳詞辯解，再為事實上
之爭執，或就屬於事實審法院採證認事職權之行使，全憑己見，
任意指摘，難謂已符合首揭法定上訴第三審之要件。其上訴違背
法律上之程式，應予駁回。
據上論結，應依刑事訴訟法第三百九十五條前段，判決如主文。
中　　華　　民　　國　九十四　年　 十二　 月　　二　　日
                      最高法院刑事第七庭
                          審判長法官  林　增　福
                                法官  邵　燕　玲
                                法官  張　清　埤
                                法官  陳　世　雄
                                法官  陳　朱　貴
      本件正本證明與原本無異
                                      書  記  官
中　　華　　民　　國　九十四　年　 十二　 月　 十二　 日
                                                      j
